---
title: "Power Analysis — Ürosepsis LLM Benchmark"
subtitle: "Simulation-based power for CLMM and GLMM-binomial"
author: "[PI ve biostatistician]"
date: "`r Sys.Date()`"
output:
  html_document:
    toc: true
    code_folding: show
  pdf_document:
    toc: true
---

> Bu doküman, çalışmanın **pre-registration**'ında belirtilen simulation-based power analizinin
> hem teorik temelini hem de çalıştırılabilir R kodunu içerir. OSF protokolünde Section 4.4
> ile, istatistik planında §3 ile uyumludur.

```{r setup, include=FALSE}
knitr::opts_chunk$set(
  echo = TRUE,
  warning = FALSE,
  message = FALSE,
  fig.width = 8,
  fig.height = 5
)
set.seed(2026)
```

# 1. Amaç

Çalışmanın birincil analizi (CLMM) ve ikincil Boolean analizi (GLMM-binomial) için
**simulation-based güç hesaplaması** yapmak. Klasik formül-bazlı güç hesabı
karışık modeller için yetersizdir (Green & MacLeod 2016).

## Tasarım Parametreleri (kilitli)

| Parametre | Değer | Gerekçe |
|---|---|---|
| Vinyet sayısı (N) | 32 | Lojistik sınır; her 16 konu × 2 |
| LLM sayısı | 3 | Frontier triad |
| Rater sayısı | 2 (+ adjudikatör) | Disiplin başına 1 prof |
| Toplam birincil yanıt | 96 | 3 × 32 |
| Likert observation | 768 | 96 × 4 dimension × 2 rater |
| α (iki yönlü) | 0.05 | Standart |
| Hedef power | ≥ 0.80 | Cohen sözleşmesi |
| Beklenen etki büyüklüğü | OR = 2.0 (log-odds ≈ 0.69) | Orta etki, klinik anlamlı |

# 2. Paketler

```{r packages}
required_pkgs <- c("ordinal", "lme4", "simr", "emmeans",
                   "dplyr", "tidyr", "ggplot2", "purrr")

# Kurulum (gerekirse)
to_install <- setdiff(required_pkgs, rownames(installed.packages()))
if (length(to_install) > 0) install.packages(to_install)

invisible(lapply(required_pkgs, library, character.only = TRUE))
```

# 3. Veri Yapısı Simülasyonu

```{r sim-data}
make_sim_data <- function(n_vignettes = 32,
                          n_llm = 3,
                          n_raters = 2,
                          n_dimensions = 4) {
  expand.grid(
    vignette_id = factor(seq_len(n_vignettes)),
    llm = factor(c("GPT-5.5", "Opus-4.7", "Gemini-3.1")),
    rater_id = factor(c("Uro", "ICU")),
    dimension = factor(c("Accuracy", "Guideline", "Safety", "Multidisc"))
  ) |>
    as_tibble()
}

sim_grid <- make_sim_data()
glimpse(sim_grid)
nrow(sim_grid)  # 32 * 3 * 2 * 4 = 768
```

# 4. CLMM — Birincil Likert Analizi Güç

## 4.1 Generative model

Ordinal Likert (5 düzey) için kümülatif logit model:

\[
\text{logit}\,P(Y \le k \mid \text{LLM, dim, vinyet, rater})
= \alpha_k - (\beta_{\text{LLM}} + \beta_{\text{dim}} + \beta_{\text{LLM×dim}})
- u_{\text{vinyet}} - u_{\text{rater}}
\]

Random effects: \(u_{\text{vinyet}} \sim N(0, \sigma_v^2)\),
\(u_{\text{rater}} \sim N(0, \sigma_r^2)\).

```{r clmm-sim-fn}
simulate_likert <- function(grid,
                            llm_effect = log(2.0),  # OR=2.0
                            sigma_v = 0.7,
                            sigma_r = 0.3) {

  vignette_re <- rnorm(nlevels(grid$vignette_id), 0, sigma_v)
  rater_re    <- rnorm(nlevels(grid$rater_id),    0, sigma_r)

  # LLM kontrastı: GPT ref=0, Opus=+effect/2, Gemini=-effect/2 (varsayım)
  llm_lp <- c("GPT-5.5" = 0, "Opus-4.7" = llm_effect, "Gemini-3.1" = -llm_effect/2)
  dim_lp <- c("Accuracy" = 0, "Guideline" = -0.2, "Safety" = 0.3, "Multidisc" = -0.4)

  lp <- llm_lp[as.character(grid$llm)] +
        dim_lp[as.character(grid$dimension)] +
        vignette_re[as.integer(grid$vignette_id)] +
        rater_re[as.integer(grid$rater_id)]

  # Cumulative thresholds (5-point Likert)
  thr <- c(-3, -1, 0.5, 2)

  # Sample ordinal outcome
  probs <- sapply(seq_along(thr), function(i) {
    plogis(thr[i] - lp)
  })
  probs <- cbind(probs, 1)
  cumP <- probs
  catP <- cbind(cumP[, 1], t(apply(cumP, 1, diff)))
  catP <- pmax(catP, 0); catP <- catP / rowSums(catP)

  y <- apply(catP, 1, function(p) sample(1:5, 1, prob = p))
  factor(y, levels = 1:5, ordered = TRUE)
}
```

## 4.2 Tek koşumda güç tahmini

```{r clmm-power-one}
run_clmm_power <- function(n_sim = 200, alpha = 0.05) {
  pvals <- numeric(n_sim)
  for (i in seq_len(n_sim)) {
    d <- sim_grid
    d$likert <- simulate_likert(d)
    fit <- try(
      clmm(likert ~ llm * dimension +
             (1 | vignette_id) + (1 | rater_id),
           data = d, link = "logit"),
      silent = TRUE
    )
    if (inherits(fit, "try-error")) { pvals[i] <- NA; next }
    # LLM ana etkisi LRT
    fit0 <- try(
      clmm(likert ~ dimension + (1 | vignette_id) + (1 | rater_id),
           data = d, link = "logit"),
      silent = TRUE
    )
    if (inherits(fit0, "try-error")) { pvals[i] <- NA; next }
    pvals[i] <- anova(fit0, fit)[2, "Pr(>Chisq)"]
  }
  mean(pvals < alpha, na.rm = TRUE)
}

# NOT: Bu blok 200 simülasyonla ~5-15 dk sürer.
# Pre-registration için 1000 simülasyon hedeflenmiştir.
# powr_likert <- run_clmm_power(n_sim = 1000)
# powr_likert
```

# 5. GLMM-Binomial — Boolean Çekirdek Madde Güç

## 5.1 Generative model

```{r glmm-sim-fn}
sim_boolean_grid <- function(n_vignettes = 32,
                             n_llm = 3,
                             n_raters = 2,
                             n_items = 28) {
  expand.grid(
    vignette_id = factor(seq_len(n_vignettes)),
    llm = factor(c("GPT-5.5", "Opus-4.7", "Gemini-3.1")),
    rater_id = factor(c("Uro", "ICU")),
    item_id = factor(seq_len(n_items))
  )
}

simulate_boolean <- function(grid,
                             llm_effect = log(2.0),
                             p_base = 0.65,
                             sigma_v = 0.8,
                             sigma_r = 0.2,
                             sigma_item = 0.5) {
  vre <- rnorm(nlevels(grid$vignette_id), 0, sigma_v)
  rre <- rnorm(nlevels(grid$rater_id),    0, sigma_r)
  ire <- rnorm(nlevels(grid$item_id),     0, sigma_item)

  llm_lp <- c("GPT-5.5" = 0, "Opus-4.7" = llm_effect, "Gemini-3.1" = -llm_effect/2)

  lp <- qlogis(p_base) + llm_lp[as.character(grid$llm)] +
        vre[as.integer(grid$vignette_id)] +
        rre[as.integer(grid$rater_id)] +
        ire[as.integer(grid$item_id)]
  p <- plogis(lp)
  rbinom(length(p), 1, p)
}

# Örnek tek koşum
boo_grid <- sim_boolean_grid()
boo_grid$correct <- simulate_boolean(boo_grid)
table(boo_grid$llm, boo_grid$correct)
```

## 5.2 GLMM güç tahmini

```{r glmm-power}
run_glmm_power <- function(n_sim = 200, alpha = 0.05) {
  pvals <- numeric(n_sim)
  for (i in seq_len(n_sim)) {
    d <- sim_boolean_grid()
    d$correct <- simulate_boolean(d)
    fit <- try(
      glmer(correct ~ llm + (1 | vignette_id) + (1 | rater_id) + (1 | item_id),
            data = d, family = binomial,
            control = glmerControl(optimizer = "bobyqa")),
      silent = TRUE
    )
    if (inherits(fit, "try-error")) { pvals[i] <- NA; next }
    fit0 <- try(
      glmer(correct ~ 1 + (1 | vignette_id) + (1 | rater_id) + (1 | item_id),
            data = d, family = binomial,
            control = glmerControl(optimizer = "bobyqa")),
      silent = TRUE
    )
    if (inherits(fit0, "try-error")) { pvals[i] <- NA; next }
    pvals[i] <- anova(fit0, fit)[2, "Pr(>Chisq)"]
  }
  mean(pvals < alpha, na.rm = TRUE)
}

# powr_boolean <- run_glmm_power(n_sim = 1000)
# powr_boolean
```

# 6. Pre-Registration İçin Hedef Çıktılar

```{r expected-output, eval = FALSE}
# Pre-registration anında 1000-simülasyon ile çalıştırılır:
results_table <- tibble::tribble(
  ~Analysis,             ~Effect,    ~N_sim, ~Power,
  "CLMM (Likert birincil)",   "OR=2.0",  1000,  NA,  # ~0.85 beklenir
  "GLMM (Boolean çekirdek)",  "OR=2.0",  1000,  NA,  # ~0.90 beklenir
  "GLMM (Safety)",            "OR=2.5",  1000,  NA,  # ~0.75
  "GLMM (Hallucination)",     "OR=2.5",  1000,  NA   # ~0.70
)
results_table
```

# 7. Sensitivity Analizleri

```{r sensitivity, eval = FALSE}
effect_grid <- c(log(1.5), log(2.0), log(2.5), log(3.0))
power_curve <- purrr::map_dfr(effect_grid, function(eff) {
  # simulate_likert için llm_effect = eff
  tibble(or = exp(eff),
         power = run_clmm_power_with_effect(eff, n_sim = 500))
})

ggplot(power_curve, aes(or, power)) +
  geom_line() + geom_point() +
  geom_hline(yintercept = 0.8, linetype = "dashed", color = "red") +
  labs(x = "Odds Ratio (LLM effect)",
       y = "Statistical Power",
       title = "CLMM Power Curve — Ürosepsis LLM Benchmark") +
  theme_minimal()
```

# 8. Karar Kuralı

- Eğer **CLMM güç < 0.80** beklenen OR=2.0'da → çalışma protokol gözden geçirilir:
  - Olasılıklar: (a) ek vinyet (32 → 48, OSF sapma olarak raporlanır), (b) etki büyüklüğü kabulü düşürülür ve "exploratory" damgası eklenir.
- Eğer **güç ≥ 0.80** → mevcut tasarımla devam.

# 9. Reporting

Bu analizin nihai çıktısı:
- `power_simulation_results.csv` (1000 simülasyon × her analiz × p-değer)
- `power_curve.png`
- Bu Rmd'nin knit edilmiş HTML/PDF'i

Hepsi OSF supplement ve GitHub repo'da saklanır.

# 10. References

- Green P, MacLeod CJ. SIMR: an R package for power analysis of generalized linear mixed models by simulation. *Methods Ecol Evol.* 2016;7(4):493-498.
- Christensen RHB. ordinal—Regression Models for Ordinal Data. R package version 2023.12-4.1.
- Gallifant J et al. The TRIPOD-LLM reporting guideline. *Nat Med.* 2025;31(1):60-69.
